【裁判字號】    95,上易,288
【裁判日期】    950321
【裁判案由】    贓物
【裁判全文】
臺灣高等法院刑事判決                 95年度上易字第288號
上  訴  人  臺灣桃園地方法院檢察署檢察官
被      告  乙○○
                    現於臺灣屏東監獄執行中
上列上訴人因被告贓物案件，不服臺灣桃園地方法院94年度訴字
第1724號，中華民國94年10月27日第一審判決（起訴案號：臺灣
桃園地方法院檢察署94年度偵字第13750號），提起上訴，本院
判決如下：
    主  文
原判決關於被訴收受贓物部分撤銷。
乙○○收受贓物，累犯，處有期徒刑月，如易科罰金以佰元
折算壹日。
    事  實
一、乙○○前於民國（下同）88年間因違反槍砲彈藥刀械管制條
    例案件，經臺灣桃園地方法院判處有期徒刑四月，併科罰金
    新台幣（下同）三萬元，經上訴駁回確定，89年10月29日執
    行完畢翌日出監；又於90年、91年間因違反毒品危害防制條
    例之持有第二級毒品罪、竊盜、搶奪、妨害公務等案件，分
    別經臺灣桃園地方法院判處有期徒刑四月、一年五月、九月
    、三月，定其應執行刑為有期徒刑二年七月，於92年3月28
    日入監服刑；惟於其入監前之92年間復因贓物案件，經臺灣
    桃園地方法院桃園簡易庭判處有期徒刑四月確定後，以93年
    聲字第657號刑事裁定，就上開五罪更定其應執行刑為有期
    徒刑二年十一月，而接續執行至94年6月16日始縮刑期滿執
    行完畢翌日出監。
二、乙○○明知姓名年籍不詳綽號舅舅之成年男子於94年7月28
    日21時許，在桃園縣大園鄉建國十七村某處所交付之豐先智
    所有，在同縣鄉建國十七村32之5號前遭竊之車牌號碼RG6-
    658號輕型機車，可能係屬來路不明之贓物，竟仍基於收受
    贓物之不確定故意，在未向綽號舅舅之成年男子索取機車行
    照，亦未了解綽號舅舅之成年男子之真實姓名等情況下，收
    受上開機車，同日21時56分許時，乙○○騎乘上開機車行經
    桃園縣大園鄉○○村○○鄰○○街50號埔心郵局前，因見甲○
    ○在自動提款機前領取現金新臺幣二萬元，竟另意圖為自己
    不法之所有，以右手夾住甲○○脖子，左手持刀抵住甲○○
    胸部之強暴方式喝令甲○○交付現金，俟因甲○○之母見狀
    大喊搶劫，乙○○於欲騎乘上開機車離去時遭甲○○之堂兄
    邱志宇拉下機車並報警處理，始為警查獲，並扣得水果刀一
    把（強盜部分經臺灣桃園地方法院94年度訴字第1724號判決
    有期徒刑伍年確定）。
三、案經桃園縣政府警察局大園分局報請臺灣桃園地方法院檢察
    署檢察官偵查起訴。
    理  由
一、訊據被告乙○○坦承於上開時地騎乘系爭機車，惟否認收受
    贓物犯行，辯稱略以：「機車係向綽號舅舅之人借用，不知
    係他人失竊贓車，只是借來騎去買菸酒，未進市區，故未索
    取行照」等語。經查：
(一)、本件認定事實所引用之本件卷內所有卷證資料（包含人證與
    文書證據、物證等證據），並無證據證明係公務員違背法定
    程序所取得，又本件被告以外之人證人豐英傑於警詢於審判
    外之陳述，亦無刑事訴訟法第159條之1至之3所規定之不得
    作為證據之情形，且卷內之文書證據，亦無刑事訴訟法第
    159條之4之顯有不可信之情況與不得作為證據之情形，則依
    刑事訴訟法第159條至159條之5之規定，本件認定事實所引
    用之本件卷證所有證據（包含人證與文書證據、物證等證據
    ），均認為有證據能力，合先敘明。
(二)、本件車牌號碼RG6-658號輕型機車，車主為豐先智，現由豐
    英傑占有使用，於94年7月28日19時許，停放於桃園縣大園
    鄉建華村15鄰建國十七村32之5號門前，後於同日23時許發
    現失竊等事實，業據證人豐英傑於警詢陳述在卷，並有證人
    豐英傑出具之贓物認領保管單一紙附卷可參（偵卷第65頁至
    第66頁、第69頁），足認系爭機車遭人竊取而屬贓物。
(三)、被告雖辯稱稱：「94年7月28日晚上9點多，要去買菸酒，而
    向一綽號舅舅之成年男子借得機車，不知道是贓車」等語，
    然向他人借用汽機車，一般民眾會向車主索取行車執照或其
    他車籍資料為常情，況被告始終無法陳述該綽號舅舅之成年
    男子為何人，與該男子之聯繫方法，則其如何歸還所借之機
    車，足徵被告所辯與常理違背，其於借車時應該已知所借之
    車為贓物。
(四)、至於證人豐英傑於警詢雖稱：「當時機車並未上鎖，機車鑰
    匙插在摩拖車上」等語（偵卷第66頁），然此與被告是否知
    悉為贓車並無任何證據法則之關連性，自不得為被告有利之
    事證。且按對於贓物之認識，並不以行為人對於該物明知其
    係贓物為限，只須行為人對該物來源存疑，懷疑其可能為贓
    物，即已有預見，而不違背其本意時，亦屬有贓物之認識。
    本案被告對該重型機車之來源既已起疑，衡諸常情，被告應
    就該車可疑為贓物之事實有所認識。
(五)、綜上，被告乙○○向綽號舅舅之成年男子借用機車未索取行
    照，亦無法陳述該綽號舅舅成年男子之真實姓名，顯具有收
    受贓物之不確定故意，本件事證明確，被告所辯尚難信採，
    應依法論科。
二、論罪科刑部分：
(一)、核被告所為係犯刑法第349條第1項收受贓物罪，被告曾於88
    年間因違反槍砲彈藥刀械管制條例案件，經臺灣桃園地方法
    院判處有期徒刑四月，併科罰金三萬元，上訴駁回確定，於
    89年10月29日執行完畢翌日出監；又於90年間因違反毒品危
    害防制條例之持有第二級毒品罪、竊盜、搶奪、妨害公務等
    案件，及92年間因贓物案件，分別經臺灣桃園地方法院判處
    徒刑，並定應執行刑為有期徒刑二年十一月確定，接續執行
    至94年6月16日始縮刑期滿執行完畢翌日出監等情，有臺灣
    高等法院被告全國前案紀錄表一份在卷可證，其於五年之內
    ，再犯本件有期徒刑以上之罪，係屬累犯，應依刑法第47條
    之規定加重其刑。
(二)、原審判決關於被訴收受贓物部分未審及此，以無法證明被告
    借機車時即有贓物之認識及收受贓物之故意等，遽為被告無
    罪之諭知自難謂洽，檢察官上訴意旨以被告所為已該當於刑
    法第349條第1項收受贓物罪之構成要件等語，指摘原判決關
    於收受贓物部分諭知無罪為不當，非無理由，自應將原判決
    關於收受贓物部分撤銷改判（類似判決參見本院下列判決：
    92 年度上易字第2238號、92年度上易字第465號、91年度上
    易字第2556號、90年度上易字第3333號、90年度上易字第
    1362 號）。
(三)、爰審酌被告乙○○前已有搶奪、竊盜等犯罪前科，犯罪之動
    機、目的、手段、犯罪所生之損害，及犯罪後否認之態度等
    一切情狀，量處如主文所示之刑，併諭知如易科罰金以佰
    元折壹日。
據上論斷，應依刑事訴訟法第369條第1項前段、第364條、第299
條第1項前段，刑法第349條第1項、第47條、第41條第1項前段，
罰金罰鍰提高標準條例第1條前段、第2條，判決如主文。
本案經檢察官黃全祿到庭執行職務。
中    華    民    國    95    年    3    月    21      日
                  刑事第十二庭  審判長法  官  蔡永昌
                                      法  官  陳榮和
                                      法  官  施俊堯
以上正本證明與原本無異。
不得上訴。
                                      書記官  陳彥蕖
中    華    民    國    95    年    3     月    21    日
附錄：本案論罪科刑法條全文
中華民國刑法第349條
收受贓物者，處三年以下有期徒刑、拘役或五百元以下罰金。搬
運、寄藏、故買贓物或為牙保者，處五年以下有期徒刑、拘役或
科或併科一千元以下罰金。
因贓物變得之財物，以贓物論。


司法院資訊處製作；財團法人民間司法改革基金會備份。
